【裁判字號】    92,交上訴,84
【裁判日期】    920925
【裁判案由】    公共危險
【裁判全文】
臺灣高等法院高雄分院刑事判決                    九十二年度交上訴字第八四號
    上  訴  人
    即  被  告  甲○○
右上訴人因公共危險案件，不服臺灣高雄地方法院九十二年度交訴字第八號中華民國
九十二年六月十一日第一審判決（起訴案號：臺灣高雄地方法院檢察署九十一年度偵
字第二０三六七號），提起上訴，本院判決如左：
      主  文
上訴駁回。
      事  實
一、甲○○於民國（下同）九十一年九十月一日下午駕駛車牌號碼○二二六─ＦＣ號
    自小客車外出行駛，於同日下午四時許駕車沿高雄縣旗山鎮○○○路由南向北方
    向行駛，途經高雄縣旗山鎮○○○路與華川路口時附近時，適有考領有重型機車
    駕駛執照之傅旭宏騎乘車牌號碼ＯＯＵ─一九七號重機車，沿高雄縣旗山鎮○○
    路東側往西方向，欲通過Ｔ型路口，甲○○本應注意汽車行駛時，駕駛人應注意
    車前狀況，隨時採取必要之安全措施，而當時天候雖係雨天，路面溼潤，惟道路
    並無缺陷、亦無障礙物，日間有自然光線，視距良好，且依其知識能力亦無不能
    注意之情事，詎竟疏未注意車前人車動態，致發現傅旭宏所騎乘之機車欲橫越馬
    路時已剎避不及，所駕駛之自小客車右前側迎面撞擊傅旭宏所騎乘之機車左側，
    使傅旭宏人車倒地，機車滑行長達二十一點四公尺，致傅旭宏受有「頭部外傷合
    併顱骨骨折及顱內出血、腹部創傷合併內出血、左側股骨粉碎性骨折」等傷害，
    經送醫治療後，已成植物人。甲○○肇事後，雖停車並央請聽到碰撞聲而從肇事
    路口旁「八路武財神」廟出來查看廟客陳秀華、陳沈美珍合力將傅旭宏抬至路旁
    及央請吳慧昭報警，惟竟未遵守道路交通管理處罰條例第六十二條第一項前段採
    取救護及向警察機關報告，不得駛離之規定，於警員及救護車尚未抵達之前，趁
    機逃離現場。現場民眾見甲○○離去後復打電話報警，警方接獲勤務中心通報後
    即在旗楠路派出所前攔截，惟因甲○○在抵達派出所前即繞道返回其住所，嗣警
    方又接獲勤務中之通報而前往甲○○之住處帶回偵辦。
二、案經高雄縣警察局旗山分局報告臺灣高雄地方法院檢察署檢察官偵查起訴。
    理  由
一、訊據上訴人即被告甲○○（下稱被告）對於右揭無照駕車撞擊騎乘機車欲橫越馬
    路之被害人傅旭宏，致其人車倒地，受有如事實欄所示傷害及央請陳秀華等人合
    力將被害人傅旭宏自馬路上移至路旁，委請吳慧昭報警後，未待救護車及警方抵
    達即離去之事實，固供認不諱，惟矢口否認有肇事逃逸之犯行，辯稱：當時因為
    旁觀路人愈來愈多，路人用三字經罵伊，伊會害怕，才回家想找父親來處理及欲
    將救護被害人時染有血跡之衣服換下後再到警局投案云云。
二、經查：
  (一)被告於右揭時地駕車，撞及被害人傅旭宏致受有如事實欄所示傷害後，即央請陳
    秀華、陳沈美珍合力將被害人傅旭宏移至路旁，並央請吳慧昭報警後，未待警方
    抵達現場即行離去之事實，除據被告坦承在卷外，並經證人吳慧昭於原審證稱：
    「有人請我打電話報警，該人就是被告」、「我有看到二個人和被告將受傷人抬
    到路邊」等語屬實（見原審卷第四十一頁）。證人陳秀華於警訊中亦證稱：當時
    我在廟內聽到「呯」一聲，我就從廟內跑到現場，在現場看見一人倒在地上，隨
    後一男子從旗山方向走過來，叫我幫他將傷者抱到路邊，我說不要移動，等警方
    到場再移動，該男子說會阻礙交通，且又危險，我立即叫沈美珍來幫忙，我們三
    人將傷者傅旭宏抱到路旁等救護車等語。證人沈美珍亦證稱：有個年青人走過來
    叫我與陳秀華幫忙將傷患移到路邊，說如果不把傷患移到旁邊會危險，影響交通
    ，我們就合力將傷患移至路旁，警方帶案的一名男子甲○○即係在現場幫忙將傷
    患移至路旁的人等語（見警卷第五頁背面），復有道路交通事故調查報告表及現
    場照片十二張附在警卷可資佐證。
  (二)被害人傅旭宏因本件車禍受有「頭部外傷合併顱骨骨折及顱內出血、腹部創傷合
    併內出血、左側股骨粉碎性骨折」等傷害，經送醫治療後，現成植物人狀態之事
    實，亦有長庚紀念醫院診斷證乙書、行政院衛生署旗山醫院診斷證乙書、傅旭宏
    中華民國身心障礙手冊各乙紙在卷可憑（見原審卷第四十八至五十頁背面），被
    害人傅旭宏事後經裁定宣告禁治產之事實，亦有台灣高雄地方法院九十一年十一
    月十九日九十一年禁字第二一八號民事裁定在卷可按（見本院卷第六十六頁），
    被告前開自白顯與事實相符。
  (三)被告確未待救護車及警方抵達即行離去現場之事實，除迭據其自承在卷外，並經
    證人陳秀華於警訊及本院中證稱：「救護車還沒來到之前，在現場我聽到人群中
    有人喊說那個人跑了」等語（見本院卷第四十七頁），足認被告確係在救護車及
    警員到場前即逃離現場，已無疑義。
  (四)按「汽車駕駛人，駕駛汽車肇事致人受傷或死亡，應即採取救護或其他必要措施
    ，並向警察機關報告，不得駛離；違者吊扣其駕照三個月至六個月；逃逸者吊銷
    駕駛執照」，道路交通管理處罰條例第六十二條第一項定有乙文。又刑法第一八
    五條之四所定駕駛動力交通工具肇事，致人死傷而逃逸罪之立法理由係為維護交
    通安全，加強救護，減少被害人之死傷，促使駕駛人於肇事後，能對被害人即時
    救護。因此，汽車駕駛人如肇事致人受傷，即負有救護受傷人之法定義務，此亦
    有最高法院九十年度台上字第四一五三號判例可資參照，被告雖將被害人移置路
    旁，惟救護車既尚未抵達，則被害人是否確能獲得之適當之救助，尚屬不確定，
    自難謂已完成對於被害人之救護義務。再者，雖證人即路人吳建華於原審證稱：
    我是在馬路的另一邊看到有人用三字經罵被告等語（見原審卷第四十二頁）。證
    人吳慧昭亦證稱：有聽到有人在叫罵等語（見本院卷第三十五頁），惟上開叫罵
    尚不足以對被告之生命、身體造成危害，被告自不得藉口離去，何況派出所亦在
    肇事路段之旗楠路上，此經警員劉瑞和於本院調查時證述在卷（見本院卷第四十
    六頁），被告縱因恐身體、生命受威脅，亦得於返家途中先行前往派出所報警處
    理。再者，被告於本院調查時亦自承其返家後三十分鐘警方始前往其住處（見本
    院卷第十七頁），而換下沾滿血跡之衣服亦不過數分鐘之事，何以不在換下衣服
    後即前往派出接受調查？足徵被告確有肇事逃逸之主觀犯意無訛，上開所辯，應
    係卸責之詞，不足採信。
    綜上所述，事證已臻乙確，被告犯行已堪認定。
三、核被告所為，係犯刑法第一百八十五條之四之駕駛動力交通工具肇事，致人受傷
    而逃逸罪。告訴人於本院調查時雖指稱：應論以被告遺棄致重傷罪，惟被害人所
    受之重傷害係因被告駕車撞擊所直接造成，並非因遺棄所導致，且被告已將被害
    人移置路旁，衡情亦應無遺棄之犯意，檢察官亦未起訴，附此敘乙。
四、原審因而適用刑法第一百八十五條之四之規定，審酌被告現年二十九歲，教育程
    度為國中畢業，竟於駕駛執照被吊扣期間猶駕駛動力交通工具，復於駕車肇事致
    被害人受傷後逃逸，置受傷之被害人於不顧，不僅影響被害人即時救護之時機，
    且危及被害人之生命、身體安全，復未與被害人家屬達成和解、賠償損害，及被
    害人所受傷害非輕等一切犯罪情狀，量處有期徒刑一年；經核原判決認事用法並
    無違誤，量刑亦稱允當，被告上訴意旨否認犯行，指摘原判決不當，為無理由，
    應予駁回。
據上論結，應依刑事訴訟法第三百六十八條，判決如主文。
本案經檢察官邱榮藏到庭執行職務。
中    華    民    國     九十二     年       九       月      二十五    日
                              臺灣高等法院高雄分院刑事第四庭
                                  審判長法官  蕭權閔
                                        法官  陳啟造
                                        法官  李嘉興
右正本證乙與原本無異。
如不服本判決應於收受本判決後十日內向本院提出上訴書狀，其未述上訴理由者，
並得於提起上訴後十日內向本院補提理由書狀（均須按他造當事人之人數附繕本)「
切勿逕送上級法院」。
                                      書記官  劉博文
中    華    民    國     九十二     年       九       月      三十      日
附錄：本判決論罪科刑法條：
刑法第一百八十五條之四
駕駛動力交通工具肇事，致人死傷而逃逸者，處六月以上五年以下有期徒刑。
                                                                        Ｑ


司法院資訊處製作；財團法人民間司法改革基金會備份。
